【裁判字號】    98,訴,10
【裁判日期】    980219
【裁判案由】    違反毒品危害防制條例
【裁判全文】
臺灣嘉義地方法院刑事判決                98年度訴字第10號
公  訴  人  臺灣嘉義地方法院檢察署檢察官
被      告  甲○○
                    （現另案羈押於臺灣嘉義看守所）
上列被告因違反毒品危害防制條例案件，經檢察官提起公訴（97
年度毒偵字第1924號），被告於準備程序中就被訴事實為有罪之
陳述，經本院合議庭裁定由受命法官改依簡式審判程序審理，判
決如下：
    主  文
甲○○施用第一級毒品，累犯，處有期徒刑玖月，扣案海洛因貳
包（驗餘分別淨重零點零柒肆柒公克、零點零柒陸伍公克）均沒
收銷燬之，上開海洛因之外包裝袋貳個均沒收。
    犯 罪 事 實
一、甲○○前因施用毒品案件，經本院以90年度毒聲字第1008號
    裁定送觀察、勒戒後，認無繼續施用毒品傾向，於民國90年
    12月13日執行完畢釋放，並經臺灣嘉義地方法院檢察署檢察
    官以90年度毒偵緝字第265 號為不起訴處分確定；另因販賣
    第二級毒品案件，經本院以89年度少訴字第6 號判處有期徒
    刑2 年11月，緩刑5 年確定，嗣經本院撤銷緩刑，93年3 月
    17日入監執行後，於94年10月11日假釋出監；又因於95年2
    月9 日至同年5 月27日間連續施用第一級毒品案件，經臺灣
    雲林地方法院以95年度訴字第226 號判處有期徒刑8 月確定
    ；復因於95年8 月7 日施用第一級毒品，經本院以95年度訴
    字第631 號判處有期徒刑7 月，並以96年度聲減字第810 號
    裁定減為有期徒刑3 月15日確定；上開2 罪與前揭假釋經撤
    銷後之殘刑接續執行，於97年9 月29日縮短刑期執行完畢。
    詎甲○○仍不知悔改，基於施用第一級毒品之犯意，於97年
    12月11日12時許，在其位於嘉義市○區○○里○ 鄰○○街2
    巷21號之住處，以將海洛因與礦泉水混合後再以針筒注射之
    方式，施用第一級毒品海洛因1 次。嗣因其涉犯毒品案件，
    而於同日14時45分許在嘉義市○區○○路與友平路口為警查
    獲，並當場自其身上扣得海洛因2 包（合計毛重0.6 公克，
    驗餘分別淨重0.0747公克、0. 0765 公克）等物，始查悉上
    情。
二、案經嘉義市政府警察局第一分局報請臺灣嘉義地方法院檢察
    署檢察官偵查起訴。
    理  由
一、本件被告所涉犯者為毒品危害防制條例第10條第1 項，非死
    刑、無期徒刑、最輕本刑為3 年以上有期徒刑之罪或高等法
    院管轄第一審案件。本院行準備程序時，被告就被訴事實為
    有罪之陳述，經告知簡式審判程序之旨，並聽取檢察官及被
    告之意見後，本院爰依刑事訴訟法第273 條之1 第1 項裁定
    由受命法官獨任進行簡式審判程序。故本件簡式審判程序之
    證據調查，依刑事訴訟法第273 條之2 之規定，不受同法第
    159 條第1 項、第161 條之2 、第161 條之3 、第163 條之
    1 及第164 條至第170 條規定之限制，合先敘明。
二、訊據被告對於上開犯罪事實，於警詢及本院審理中均坦承不
    諱（見警卷第2 、8 頁，本院卷第34、41頁）；另其於97年
    12月11日16時許為警採尿送驗，結果呈海洛因代謝物嗎啡陽
    性反應，有嘉義市警察局第一分局偵辦涉嫌毒品案代號與真
    實姓名對照表（代號為：1M971205）、嘉義市政府警察局第
    一分局98年1 月12日嘉市警一偵字第098000128 號函、嘉義
    地方法院檢察署扣押物品清單（保管字號為：98年度保管字
    第16號）、中山醫藥大學附設醫院檢驗科藥物檢驗中心尿液
    檢驗複驗報告各1 份在卷可佐（見警卷第47頁、本院卷第28
    至30頁）；此外並有搜索扣押筆錄、扣押物品目錄表、扣押
    物品收據各1 份，扣案海洛因照片3 張（見警卷第41至46頁
    ），以及前述海洛因2 包扣案足憑。綜上堪認被告具任意性
    之自白與事實相符。
三、按施用第一、二級毒品為犯罪行為，毒品危害防制條例第10
    條定有處罰明文；故施用第一、二級毒品者，依前揭規定本
    應科以刑罰，惟基於刑事政策，對合於一定條件之施用者，
    則依同條例第20條、第23條之規定，施以觀察、勒戒及強制
    戒治之保安處分；又毒品危害防制條例於92年7 月9 日修正
    公布，自93年1 月9 日施行，其中第20條、第23條將施用毒
    品之刑事處遇程序，區分為「初犯」及「5 年內再犯」、「
    五年後再犯」，依其立法理由之說明：「初犯」，經觀察、
    勒戒或強制戒治後，應為不起訴處分或不付審理之裁定；經
    觀察、勒戒或強制戒治執行完畢釋放後，「5 年內再犯」者
    ，因其再犯率甚高，原實施之觀察、勒戒及強制戒治既已無
    法收其實效，爰依法追訴或裁定交付審理；至於經觀察、勒
    戒或強制戒治執行完畢釋放後，「5 年後再犯」者，前所實
    施之觀察、勒戒或強制戒治已足以遮斷其施用毒品之毒癮，
    為期自新及協助其斷除毒癮，仍適用「初犯」規定，先經觀
    察、勒戒或強制戒治之程序；從而依修正後之規定，僅限於
    「初犯」及「5 年後再犯」兩種情形，始應先經觀察、勒戒
    或強制戒治程序；倘被告於5 年內已再犯，經依法追訴處罰
    ，縱其第3 次（或第3 次以上）再度施用毒品之時間，在初
    犯經觀察、勒戒或強制戒治執行完畢釋放5 年以後，已不合
    於「5 年後再犯」之規定，且因已於「5 年內再犯」，顯見
    其再犯率甚高，原實施觀察、勒戒或強制戒治，已無法收其
    實效，即應依該條例第10條處罰（最高法院97年度第5 次刑
    事庭會議決議二參照）。被告前因施用毒品案件，經本院裁
    定送觀察、勒戒，於90年12月13日執行完畢釋放，嗣於5 年
    內再犯施用第一級毒品案件，經臺灣雲林地方法院以及本院
    分別判處有期徒刑8 月、7 月確定等情，業如前述，並有其
    臺灣高等法院被告前案紀錄表、前案判決書在卷可憑；揆諸
    前揭說明，被告所為本件施用第一級毒品犯行，即應依毒品
    危害防制條例第10條之規定處罰。本件事證明確，應予依法
    論科。
四、論罪科刑：
(一)查海洛因為毒品危害防制條例所定之第一級毒品，是核被告
    所為，係犯毒品危害防制條例第10條第1 項之施用第一級毒
    品罪；其為施用而持有海洛因之低度行為，為施用之高度行
    為所吸收，不另論罪。另被告有如犯罪事實欄所述之前案紀
    錄，甫於97年9 月29日徒刑執行完畢，亦有上述前案紀錄表
    附卷可稽，其於受徒刑之執行完畢後，5 年以內故意再犯本
    件有期徒刑以上之罪，應依刑法第47條第1 項之規定論以累
    犯，並加重其刑。
(二)爰依被告之供述（見本院卷第43頁）及卷附其前案紀錄表、
    前案判決書等，審酌：被告係國小畢業之智識程度，有販賣
    第二級毒品以及多次施用毒品等前案紀錄，前係幫忙家人從
    事餐飲業、與父親同住之生活狀況，經觀察、勒戒仍未能戒
    除毒癮，甫於97年9 月30日因毒品案件執行完畢出監，旋於
    短期內再為本件犯行，顯然缺乏禁絕毒害決心，惟施用毒品
    係屬戕害自身健康之行為，及其犯後坦承犯行，態度尚稱良
    好等一切情狀，認公訴人求處被告有期徒刑9 月，堪稱妥適
    ，爰量處如主文所示之刑，以資懲儆。
(三)扣案疑似海洛因之物2 包，經鑑定均含第一級毒品海洛因成
    分，驗餘分別淨重0.0747公克、0.0765公克，有行政院衛生
    署草屯療養院97年12月19日草療鑑字第0971200126號鑑定書
    在卷可憑（見本院卷第19頁），均應依毒品危害防制條例第
    18條第1 項前段沒收銷燬之。上開海洛因之外包裝袋2 個，
    則係被告所有，用以攜帶海洛因，防潮濕、逸漏，供施用第
    一級毒品所用之物，業據其供承在卷（見警卷第18頁、本院
    卷第42頁），爰均依刑法第38條第1 項第2 款之規定併予宣
    告沒收。另扣案之行動電話2 支、SIM 卡2 張，雖係被告所
    有之物，惟被告供稱係其日常聯絡用，與施用毒品案件無關
    （見本院卷第42頁），既無證據足認係供本件犯罪所用之物
    ，自不得予以沒收，附此敘明
據上論斷，應依刑事訴訟法第273 條之1 第1 項、第299 條第1
項前段，毒品危害防制條例第10條第1 項、第18條第1 項前段，
刑法第11條、第47條第1 項、第38條第1項第2款，判決如主文。
本案經檢察官楊騏嘉到庭執行職務。
中    華    民    國    98    年     2    月    19    日
                  刑事第三庭  法  官  陳 蒨 儀
以上正本證明與原本無異。
如不服本判決應於收受判決後10日內向本院提出上訴書狀，並應
敘述具體理由；其未敘述上訴理由者，應於上訴期間屆滿後20日
內向本院補提理由書（均須按他造當事人之人數附繕本）「切勿
逕送上級法院」。
中    華    民    國    98    年    2     月    19    日
                              書記官  楊 國 色
附錄本判決論罪法條：
毒品危害防制條例第10條第1項
施用第一級毒品者，處6 月以上5 年以下有期徒刑。


司法院資訊處製作；財團法人民間司法改革基金會備份。
